【裁判字號】    97,交易,136
【裁判日期】    970411
【裁判案由】    公共危險
【裁判全文】
臺灣臺北地方法院刑事判決             97年度交易字第136號
公  訴  人  臺灣臺北地方法院檢察署檢察官
被      告  甲○○
上列被告因公共危險案件，經檢察官提起公訴（九十七年度偵字
第六一號），本院判決如下：
    主  文
甲○○服用酒類，不能安全駕駛動力交通工具而駕駛，處有期徒
刑肆月，如易科罰金，以新臺幣壹仟元折算壹日。
    事  實
一、甲○○於民國九十六年十二月二日十七時許，在臺北市大安
    區○○○路○段某工地內，服用酒類高粱酒約半杯，已達於
    反應較慢、感覺減低並影響駕駛而不能安全駕駛動力交通工
    具之狀態後，仍駕駛動力交通工具即車號ＬＰ二－九八七號
    重型機車在道路上行駛，迨於同日十八時二十二分許，甲○
    ○駕駛上開機車行經臺北市○○區○○路五段一００號前，
    為警臨檢，經警對甲○○測試其飲酒後吐氣所含酒精濃度，
    發現其吐氣所含酒精濃度每公升已達０．七三毫克，而知上
    情。
二、案經臺北市政府警察局信義分局報告臺灣臺北地方法院檢察
    署檢察官偵查起訴。
    理  由
一、證據之認定：
    上揭事實一之部分，有酒精測試單、臺北市政府警察局舉發
    違反道路交通管理事件通知單、刑法第一百八十五條之三案
    件測試觀察紀錄表、生理平衡檢測表及車籍查詢基本資料詳
    細畫面各一份在卷可證（偵查卷第十四頁至第十七頁參照）
    ，且被告甲○○於警詢及本院九十七年三月二十五日審理時
    對於上開犯罪事實亦供承不諱（偵查卷第八頁至第十頁及本
    院當日審判筆錄參照）；按行為人飲酒後如其呼氣酒精濃度
    達於每公升０．五毫克時，即有反應較慢、感覺減低及影響
    駕駛之輕到中度中毒症狀，此有行政院國軍退除役官兵輔導
    委員會臺北榮民總醫院（下稱臺北榮民總醫院）八十八年八
    月五日（八八）北總內字第二六八六八號函一份附本院卷可
    稽，且行為人飲酒後其呼氣中酒精濃度如已達於每公升０．
    五五毫克，其肇事率為一般未飲酒者之十倍，此亦有中央警
    察大學交通學系暨交通管理研究所教授蔡中志之研究報告一
    紙附本院卷可憑，故被告經警測試其呼氣酒精濃度為０．七
    三毫克，依照臺北榮民總醫院上開函文及前揭學者之研究，
    當已達到服用酒類後不能安全駕駛動力交通工具之狀態無訛
    ，是依(一)上開酒精測試單一紙、(二)上開臺北市政府警察局舉
    發違反道路交通管理事件通知單一紙、(三)上開刑法第一百八
    十五條之三案件測試觀察紀錄表及生理平衡檢測表各一份、
    (四)上開車籍查詢基本資料詳細畫面一份、(五)臺北榮民總醫院
    上開函文及(六)前揭學者之研究報告等補強證據皆足資擔保被
    告於警詢及本院審理中所為之上開任意性自白具有相當程度
    之真實性，而得使本院確信被告前述自白之犯罪事實確屬真
    實，從而依刑事訴訟法第一百五十六條第一項及第二項之規
    定，本院自得依被告前述自白及各該補強證據認定被告確有
    上開服用酒類，不能安全駕駛動力交通工具而駕駛之犯行，
    本件事證明確，被告之犯行堪以認定。
二、論罪科刑之法律適用：
  (一)查被告甲○○行為後，刑法第一百八十五條之三已於九十七
    年一月二日修正公布，於同年月四日施行，被告行為時即修
    正前刑法第一百八十五條之三規定：「服用毒品、麻醉藥品
    、酒類或其他相類之物，不能安全駕駛動力交通工具而駕駛
    者，處一年以下有期徒刑、拘役或三萬元以下罰金。」，再
    依九十五年六月十四日增訂公布之刑法施行法第一條之一之
    規定，被告行為時之刑法第一百八十五條之三罰金刑之最高
    刑應係新臺幣九萬元；又修正後刑法第一百八十五條之三規
    定：「服用毒品、麻醉藥品、酒類或其他相類之物，不能安
    全駕駛動力交通工具而駕駛者，處一年以下有期徒刑、拘役
    或科或併科十五萬元以下罰金」，依刑法施行法第一條之一
    第一項規定，罰金刑之貨幣單位為新臺幣，即「科或併科新
    臺幣十五萬元以下罰金」，經比較修正前後之規定，應以被
    告行為時即修正前之刑法第一百八十五條之三之規定對被告
    較為有利，自應適用修正前之規定。故核被告所為，係犯修
    正前刑法第一百八十五條之三之服用酒類，不能安全駕駛動
    力交通工具而駕駛罪。
  (二)爰審酌被告前於1.八十八年間，因酒後駕車而犯公共危險案
    件，經臺灣士林地方法院（下稱士林地院）以八十八年度簡
    字第一九五號判決判處罰金銀元一萬元確定，於八十九年三
    月二十七日執行完畢；又於2.九十五年間，因酒後駕車而犯
    公共危險案件，經本院以九十五年度北交簡字第一九六五號
    判決判處罰金新臺幣六萬元確定，於九十五年十二月四日執
    行完畢；復於3.九十六年間，再因酒後駕車而犯公共危險案
    件，經士林地院以九十六年度士交簡字第一０七四號判決判
    處有期徒刑三月確定等情，此有臺灣高等法院被告前案紀錄
    表一份在卷可稽，顯見其未因受前開判決而改過遷善，其智
    識程度並其酒後駕車所生之犯罪危險，及其犯後態度等一切
    情狀，量處如主文所示之刑，並諭知易科罰金之折算標準。
據上論斷，應依刑事訴訟法第二百九十九條第一項前段，刑法第
二條第一項前段、第四十一條第一項前段，修正前刑法第一百八
十五條之三，刑法施行法第一條之一，判決如主文。
本案經檢察官呂俊儒到庭執行職務。
中    華    民    國    97    年    4     月    11    日
                  刑事第九庭    法  官  林怡秀
本件正本證明與原本無異。
如不服本判決，應於判決送達後十日內，向本院提出上訴狀。
                                書記官  張汝琪
中    華    民    國    97    年    4     月    11    日
附錄本案論罪科刑法條全文：
九十七年一月二日修正公布前之中華民國刑法第一百八十五條之
三：
服用毒品、麻醉藥品、酒類或其他相類之物，不能安全駕駛動力
交通工具而駕駛者，處一年以下有期徒刑、拘役或三萬元以下罰
金。


司法院資訊處製作；財團法人民間司法改革基金會備份。
